最　高　行　政　法　院　判　決　　　　　　　　　九十一年度判字第一六○○號
　　再 審原 告　仁勝營造有限公司
　　代　表　人　甲○○
　　再 審被 告　財政部臺灣省南區國稅局
　　代　表　人　許虞哲
右當事人間因營利事業所得稅事件，再審原告對於中華民國八十九年十月十二日本院
八十九年度判字第二九○四號判決，提起再審之訴。本院判決如左：
　　主  文
再審之訴駁回。
再審訴訟費用由再審原告負擔。
　　事　實
緣再審原告民國八十二年度營利事業所得稅結算申報，經再審被告核定全年所得額為
新臺幣（下同）九、四三○、五○五元。再審原告不服，申經復查結果，准予追認營
業成本五二五、一六七元。再審被告除重行填發補繳稅款繳納通知書外，並依行為時
稅捐稽徵法第三十八條規定，自該項補繳稅款原應繳納期間屆滿之次日（八十四年七
月十六日）起，至復查決定填發補繳稅款繳納通知書之日（八十七年三月二十三日）
止計九八一日，按郵政儲金匯業局一年期定期存款利率，加計行政救濟利息二九五、
二二三元一併徵收。再審原告就八十二年度營利事業所得稅及行政救濟加計利息部分
，併向財政部提起訴願。該部就行政救濟加計利息部分，移由再審被告依復查程序辦
理。案經再審被告復查決定，未准變更，再審原告不服，循序提起行政訴訟，經本院
八十九年度判字第二九○四號判決（下稱原判決）駁回，遂以原判決適用法規錯誤為
由，提起再審之訴。茲摘兩造訴辯意旨如次：
再審原告起訴意旨略謂：一、原判決認定「復查人員未於二個月作成複查決定，是否
有過失，係另案問題」，但因該過失，已致使再審原告擔負訴願期間所擔負之長期稅
金利息。二、再審原告八十二年度營利事業所得稅，經再審被告鳳山分局核定全年所
得額九、四三○、五○五元，認再審被告作業有誤，核定金額錯誤，向其申請復查。
然再審被告未依稅捐稽徵法第三十五條第四項規定「稅捐稽徵機關對有關復查之申請
，應於接到申請書後二個月復查決定，並作成決定書，通知納稅義務人。」再審原告
於八十四年八月十二日申請復查，再審被告卻延遲至八十七年三月二十三日始做成復
查決定，超過規定期限九百二十一日。且再審被告重為核定之結果，確定所屬鳳山分
局錯誤，修正變更核定全年所得額為八、九○五、三三八元。三、再審原告尊重復查
稅捐機關之專業審查能力，以合乎行政救濟程序，雖依稅捐稽徵法第三十五條第五項
規定，再審原告得逕提訴願，但依訴願法第二十條「訴願之決定自收受訴願書自次日
起應於三個月內為之，必要時得予延長一次，但不得逾二個月，並通知訴願人」，訴
願之決定可長達五個月，再審原告相信再審被告雖未於兩個月內完成審查，但應「將
」復查完成，也不至於超過五個月，期間並多次洽詢再審被告，所回答是：「況訴願
人未於原繳納期間內完納稅款，已享有本期間內遲延繳納之利益」，在等待下，確定
再審被告審查錯誤，但也擔負訴願期間之利息費用。如納稅人未逕行提起訴願，是否
復查結果就可以無限制的延長，讓計息無限期增加？或繼續負擔二至五個月的訴願期
間之利息費用？為此，對於再審被告任意超過審查期間，應予適當之調查與合理之處
分等語。
再審被告答辯意旨略謂：再審原告對系爭加計行政救濟利息部分不服，以本稅部分再
審原告於八十四年八月十二日申請復查，惟再審被告迨至八十七年三月廿三日始作成
復查決定，期間長達三十一個月之久，明顯違反稅捐稽徵法第三十五條第四項之規定
，對再審被告自行耽誤拖延之時間，不應對再審原告加計利息，有大院八十五年判字
第一五九二號判決可稽云云，申請復查。復查決定略以：「再審被告自該項補繳稅款
原應繳納期間屆滿之次日起（即八十四年七月十六日）至填發補繳稅款繳納通知書之
日（即八十七年二一月廿三日）止共九八一日，按應補稅額，依原應繳納稅款期間屆
滿之日郵政儲金匯業局一年期定期存款利率七．一％（年息），按日加計利息共二九
五、二二三元一併徵收，核無不合。另有關大院八十五年第一五九二號判決，並非判
例，僅對該案具有拘束力，對本案並未有拘束力。」等由，駁回其復查之申請，經核
並無不合。再審原告復執前詞提起再審，查再審原告未繳納稅款而依稅捐稽徵法第三
十五條規定提起行政救濟，再審被告復依同法第三十九條第一項但書規定，暫免移送
法院執行其應納稅捐，即因再審原告申請復查而得享有暫免繳納稅款之利益，基於公
允原則，同法第三十八條乃規定凡經行政救濟後，其應退或應補之稅款均應加計利息
。再審被告就系爭營利事業所得稅之復查，雖於收件後長達二年餘始作成復查決定，
惟再審原告並未依同法第三十五條第五項規定逕提訴願，自難謂對其有何不利益；又
再審被告未於兩個月內作成復查決定，僅生納稅義務人得逕行提起訴願之效果而已，
並非不可加計利息，稅捐稽徵法第三十五條所定復查決定期間係訓示規定，與利息之
計算無關。本案復查決定應補徵之營利事業所得稅一、五四七、○九○元，該租稅債
務至原限繳期限屆滿前即八十四年七月十五日已存在，本即應於原訂期限內完納，不
因申請復查而異，且期間屆滿後作成之復查決定仍有效力，自應加計利息。又本件加
計之利息二九五、二二三元，係以復查決定後變更核定全年所得額為八、九○五、三
三八元，補徵應納稅額一、五四七、○九○元部分，加計行政救濟利息二九五、二二
三元，亦即就復查無理由，未准變更部分，核計利息，復查有理由，經准變更部分未
加計利息，並無再審原告所稱其因申請復查反受到損害之情形，再審原告所訴核難採
據。本件再審顯無理由，請駁回再審原告之訴，以維稅政等語。
    理  由
按行政訴訟當事人對本院之判決提起再審之訴，必須具有行政訴訟法第二百七十三條
第一項、第二項所列情形之一者，始得為之。該法條第一項第一款規定：「適用法規
顯有錯誤者」，係指原判決所適用之法規與該案應適用之現行法規相違背或與解釋、
判例有所牴觸者而言。至於法律上見解之歧異，再審原告對之縱有爭執，要難謂為適
用法規顯有錯誤，而據為再審之理由。原判決以再審原告未繳納稅款而依行為時稅捐
稽徵法第三十五條規定提起行政救濟，再審被告復依同法第三十九條第一項但書規定
，暫免移送法院執行其應納稅捐，即因申請復查而得享有暫免繳納稅款之利益，基於
公允原則，同法第三十八條乃規定凡經行政救濟後，其應退或應補之稅款均應加計利
息，是再審被告就系爭營利事業所得稅之復查，雖於收件後長達二年餘始作成復查決
定，惟再審原告並未依同法第三十五條第五項規定逕提訴願，自難謂對其有何不利益
況同法第三十五條所定復查決定期間，係訓示規定，與利息之計算無關，再審被告未
於二個月內作成復查決定，僅生納稅義務人得逕行提起訴願之效果而已，並非不可計
息。本件應補徵稅款一、五四七、○九○元，該租稅債務至原限繳期限屆滿前即八十
四年七月十五日已存在，本即應於原訂期限內完納，不因申請復查而異，且期間屆滿
後作成之復查決定仍有效力，依稅捐稽徵法第三十八條第三項及同法施行細則第十二
條規定自應加計利息。又其加計之利息二九五、二二三元，係以復查決定後變更核定
全年所得額為八、九○五、三三八元，補徵應納稅額一、五四七、○九○元部分，加
計行政救濟利息二九五、二二三元，亦即就復查無理由未准變更部分核計利息，復查
有理由經准變更部分未加計利息，並無再審原告所稱其因申請復查反受到損害之情形
。至本院八十五年度判字第一五九二號、八十八年度判字第二○四六號判決，尚未著
為判例，自無拘束本件之效力。另復查人員未於二個月作成復查決定，是否有過失，
係另案問題，與本件稅款應加計利息無關，因將再審原告前訴訟程序之訴駁回。經核
原判決所適用之法規，並無與該案應適用之現行法規相違背，或與解釋判例有所牴觸
之情形，自難謂原判決有再審事由。本件再審原告起訴主張詳如事實欄所載，查稅捐
稽徵法第三十五條第四項固規定，稅捐稽徵機關應於接到復查申請書後二月內為復查
決定，並作成決定書，惟此係訓示規定，稅捐稽徵機關未於期間內作成決定，依同條
第五項規定，納稅義務人僅得逕行提起訴願，期間屆滿後作成之復查決定仍有效力，
依稅捐稽徵法第三十八條第三項規定亦應加計利息，此為本院最近所持見解。再審原
告仍執前詞主張系爭加計利息之處分不無違誤，無非係法律上見解之歧異，核與行政
訴訟法第二百七十三條第一項第一款之再審要件不符，再審原告據以提起再審之訴，
顯無理由，應予駁回。另所述對再審被告任意超過審查期間，應予適當之調查與合理
之處分云云，尚非本院所應審究，併此指明。
據上論結，本件再審之訴為無理由，爰依行政訴訟法第二百七十八條第二項、第九十
八條第三項前段，判決如主文。
中　　華　　民　　國　　九十一　　　年　　　　九　　　月　　　五　　　　日
                    最 高 行 政 法 院  第 四 庭
                                審 判 長 法  官　　　廖　政　雄
                                         法  官　　　趙　永　康
                                         法  官　　　林　清　祥
                                         法  官　　　鍾　耀　光
                                         法  官      姜  仁  脩
右  正  本  證  明  與  原  本  無  異
　　　　　　　　　　　　　　　　　　　　 法院書記官　蘇  金  全
中　　華　　民　　國　　九十一　　　年　　　九　　　　月　　　五　　　　日
